臺灣嘉義地方法院民事裁定
111年度訴聲字第7號 
聲  請  人  簡淑芬  


相  對  人  簡俊杰  

上列當事人間請求確認贈與無效等事件(本院111年度重訴字第96
號），聲請許可為訴訟繫屬事實之登記，本院裁定如下：
    主  文
聲請人以新臺幣2,027,000元為相對人供擔保後，許可就坐落嘉
義縣○○鎮○○段○○○段0○000地號土地為「簡淑芬已提起確認贈與無
效等訴訟」之訴訟繫屬登記。
    理  由
一、聲請意旨略以：
　　兩造母親簡許玉霞生前診斷出慢性心智退化、幻想及幻聽、表達能力受損等障礙，死亡前已有失智併精神障礙，無法辨別事理。詎相對人利用簡許玉霞之病情，將簡許玉霞所有坐落嘉義縣○○鎮○○段○○○段0○000地號土地(下稱系爭兩筆土地)之所有權全部，以贈與為原因，分別於民國110年1月18日、同年5月30日移轉登記至相對人名下。簡許玉霞於111年7月8日死亡後，聲請人及其他繼承人辦理遺產繼承相關事宜時始發現上情。聲請人已對相對人提起確認贈與無效等事件（鈞院111年度重訴字第96號），爰聲請鈞院依民事訴訟法第254條第5項規定，就系爭兩筆土地許可為訴訟繫屬登記等語。
二、本院之判斷：
　㈠按訴訟標的基於物權關係，且其權利或標的物之取得、設定
    、喪失或變更，依法應登記者，於事實審言詞辯論終結前，
    原告得聲請受訴法院以裁定許可為訴訟繫屬事實之登記。前
    項聲請，應釋明本案請求。法院為裁定前，得使兩造有陳述
    意見之機會。前項釋明如有不足，法院得定相當之擔保，命
    供擔保後為登記。其釋明完足者，亦同。第5項裁定應載明
    應受判決事項之聲明、訴訟標的及其原因事實，民事訴訟法
    第254條第5項至8項定有規定。
  ㈡次按，民事訴訟法第254條第5項立法目的，旨在藉由將訴訟
    繫屬事實予以登記之公示方法，使第三人知悉訟爭情事，俾
    阻却其因信賴登記而善意取得，及避免確定判決效力所及之
    第三人受不測之損害，是明定將其訴訟標的限於基於物權關
    係者，以免過度影響被告及第三人之權益（最高法院108年
    度台抗字第1013號裁定意旨採相同見解）。又民事訴訟法第
    254條第5項規定之所謂「其權利或標的物之取得、設定、喪
    失或變更，依法應登記」，係著重於權利或訴訟標的取得依
    法若不需登記，交易第三人亦無從由辦理登記程序得知訴訟
    繫屬事實登記，非以本案訴訟之訴訟標的需合於「經登記始
    生不動產物權取得、設定、喪失及變更之效力」者。
　㈢經查，系爭兩筆土地原本登記在簡許玉霞名下，分別於110年1月18日、同年5月30日，以贈與為原因移轉登記至相對人名下，嗣簡許玉霞於111年7月8日死亡，聲請人為繼承人之一等事實，業據聲請人提出繼承系統表、全戶戶籍謄本、除戶戶籍謄本、系爭兩筆土地之土地登記謄本附卷可按（111年度重訴字第96號卷宗）。本院審酌本案訴訟判決確定前，爭訟期間之交易情形為善意第三人所不及知，為使第三人足藉公開之登記可隨時查詢得知，避免第三人因善意信賴登記，而陷入訟爭中受有不測之損害。是聲請人本於民法第113條、第767條第1項、第821條規定，依民事訴訟法第254條第5項於事實審言詞辯論終結前，聲請法院以裁定許可為訴訟繫屬事實之登記，應予准許。　　
　㈣又繫屬事實之登記，雖未限制相對人就系爭兩筆土地為利用
    及處分，然因該登記之存在，實際上恐仍影響第三人進行交
    易或受讓之意願，而恐有妨礙交換價值之虞，本院並審酌聲
    請人等未提出其他證據以為本案釋明，應認聲請人就本件聲
    請所為之釋明尚未達完足之程度，依上開說明，自以定相當
    之擔保為登記為宜。
　㈤另查，法院定擔保金額而為許可訴訟繫屬事實登記之裁定者
　　，該擔保係備供相對人因不當登記所受損害之賠償，其數額
    應視個案情節，依標的物受登記後，相對人延後利用或處分
    該標的物所受之損害為衡量之標準。是以，本院認相對人因
    繫屬事實登記所受之損害，應係延後處分或利用不動產所受
    法定遲延利息損失。本院斟酌系爭兩筆土地之公告土地現值
    為新臺幣（下同）9,360,100元（1100㎡×4453元/㎡＋1400㎡×31
    87元/㎡＝9,360,100），屬於得上訴第三審法院之事件。參酌
    各級法院辦案期限實施要點規定，民事通常程序之第一、二
    、三審辦案期間分別為1年4月、2年、1年，故本件俟判決確
    定需約4.33年。則相對人延後處分或利用系爭兩筆土地所受
    之法定遲延利息損失約2,026,462元（9,360,100元
　　×5%×4.33年＝2,026,461.65元，元以下四捨五入），本院取
　　其概數，認聲請人為相對人提供之擔保金以2,027,000元為
    適當。
三、綜上所述，聲請人聲請法院許可為本件訴訟繫屬事實之登記
　　，與民事訴訟法第254條第5項所定要件尚無不符，惟其就本
    案請求所為之釋明尚未達完足之程度，應以2,027,000元為
    相對人供擔保後，准為訴訟繫屬事實之登記，爰裁定如主文
    所示。 
中　　華　　民　　國　　111 　年　　11　　月　　29　　日
                  民事第二庭法　官　林中如
以上正本係照原本作成。
如對本裁定抗告應於送達後10日內向本院提出抗告狀。      
中　　華　　民　　國　　111 　年　　11　　月　　29　　日
                            書記官　林柑杏